臺灣臺北地方法院刑事判決　　　　　　　　　　　　　　九十年度交易字第二三號
　　公　訴　人　臺灣臺北地方法院檢察署檢察官
　　被　　　告　乙○○
右列被告因過失傷害案件，經檢察官提起公訴（八十九年度偵字第二二二０八號），
本院判決如左：
    主    文
乙○○因過失傷害人，處有期徒刑肆月，如易科罰金，以佰元折算壹日。
    事    實
一、乙○○於民國八十九年二月二十四日下午五時五十五分許（檢察官誤載為下午六
    時三十分許），駕駛車牌號碼ＭＤＹ－二八五號（檢察官誤載為ＮＤＹ－二八五
    號）重型機車後載友人楊均埜，沿臺北市○○○路○段由西向東方向行駛，行經
    該路段與建國南路二段高架道路下方交會路段，原應注意汽車行駛時，駕駛人應
    注意車前狀況及兩車併行之間隔，並隨時採取必要之安全措施，汽車欲超越同一
    車道之前車時，須先按鳴喇叭二單響或變換燈光一次，前行車減速靠邊或以手勢
    或亮右方向燈表示允讓後，後行車始得超越，超越時應顯示左方向燈並於前車左
    側保持半公尺以上之間隔超過，而當時係雨天、日間自然光線、視距良好、市區
    ○○道路濕潤、無缺陷及障礙，依其智識、能力又無不能注意之情事，詎乙○○
    竟疏未注意與在其前方同一車道內直行之車輛保持安全距離，貿然駛近在同一車
    道右前方、由丙○○所騎乘、車牌號碼ＡＸＫ－二三八號重型機車之左側，並旋
    擬超越丙○○所乘機車，因間隔過窄，乙○○後載友人楊均埜之右膝蓋遂擦撞丙
    ○○所乘機車左把手，致丙○○失去平衡、人車倒地，受有左臉頰五公分撕裂傷
    、左手、左膝擦傷之傷勢。乙○○肇事後，於警員前往現場處理時，不逃避接受
    裁判而當場向警員自首、承認為肇事人而願接受裁判。
二、案經丙○○訴由臺北市政府警察局大安分局報請臺灣臺北地方法院檢察署檢察官
    偵查起訴。
    理    由
一、訊據被告乙○○固不否認於右揭時、地駕駛車牌號碼ＭＤＹ－二八五號重型機車
    後載友人楊均埜，因車輛間隔過窄，所載友人楊均埜右膝蓋於其超越同一車道右
    前方、由告訴人丙○○所騎乘、車牌號碼ＡＸＫ－二三八號重型機車之際與丙○
    ○所乘機車左把手擦撞，致丙○○失去平衡、人車倒地，受有左臉頰五公分撕裂
    傷、左手、左膝擦傷之傷勢等情，惟辯稱：雙方均有過失，當時其已在告訴人左
    前方，係告訴人未保持安全間隔、擦撞其後載友人膝蓋云云。
二、經查：
（一）被告於八十九年二月二十四日下午五時五十五分許，駕駛車牌號碼ＭＤＹ－二
      八五號重型機車後載友人楊均埜，沿臺北市○○○路○段由西向東方向行駛，
      行經該路段與建國南路二段高架道路下方交會路段，疏未注意與在其前方同一
      車道內直行之車輛保持安全距離，貿然駛近在同一車道右前方、由告訴人丙○
      ○所騎乘、車牌號碼ＡＸＫ－二三八號重型機車之左側，並旋擬超越告訴人所
      乘機車，因間隔過窄，被告後載友人楊均埜之右膝蓋遂擦撞告訴人所乘機車左
      把手，致告訴人失去平衡、人車倒地，受有左臉頰五公分撕裂傷、左手、左膝
      擦傷傷勢之事實，業據告訴人於警、偵訊及本院調查、審理中指述纂詳，核與
      證人即到場處理之臺北市政府警察局交通大隊大安分隊員警甲○○證述情節及
      臺北市政府警察局大安分局交通分隊道路交通事故調查報告表、談話紀錄表、
      補充資料表、診斷書、告訴人傷勢照片所載大致相符，除告訴人有無過失部分
      外，亦經被告坦認不諱；而當時係雨天、日間自然光線、視距良好、市區○○
      道路濕潤、無缺陷及障礙，依被告之智識、能力又無不能注意之情事，復據臺
      北市政府警察局大安分局交通分隊據報處理之員警觀察、記載明確，有道路交
      通事故調查報告表附卷可稽。
（二）被告雖辯稱就本件事故之發生告訴人亦有過失，車禍當時其已在告訴人左前方
      係告訴人未保持安全間隔、擦撞其後載友人之右膝蓋云云，然告訴人所騎乘、
      車牌號碼ＡＸＫ－二三八號重型機車原在被告同一車道右前方行駛，因被告車
      速較快，故自告訴人所乘機車左側超越，於超越過程中附載人楊均埜之右膝蓋
      與告訴人所乘機車左把手發生擦撞一節，迭經被告於本院調查、審理中供承無
      訛，核與告訴人指陳及證人即被告所乘機車附載人楊均埜證述情節大致吻合。
      按道路交通安全規則中所稱之汽車指在道路上不依軌道或電力架線而以原動機
      行駛之車輛（包括機器腳踏車）；前項第一款所指之汽車，如本規則同一條文
      或相關條文就機器腳踏車另有規定者，係指除機器腳踏車以外四輪以上之車輛
      ；汽車行駛時，駕駛人應注意車前狀況及兩車併行之間隔，並隨時採取必要之
      安全措施；汽車欲超越同一車道之前車時，須先按鳴喇叭二單響或變換燈光一
      次，前行車減速靠邊或以手勢或亮右方向燈表示允讓後，後行車始得超越；超
      越時應顯示左方向燈並於前車左側保持半公尺以上之間隔超過，道路交通安全
      規則第二條第一項第一款、第二項、第九十四條第三項、第一百零一條第三款
      前段、第五款前段定有明文。本件被告既係於超越在同一車道右前方上、由告
      訴人騎乘之機車之際，附載人楊均埜之右膝蓋擦撞告訴人所乘機車左把手，致
      告訴人失去平衡、人車倒地，受有左臉頰五公分撕裂傷、左手、左膝擦傷之傷
      勢，而當時係雨天、日間自然光線、視距良好、市區○○道路濕潤、無缺陷及
      障礙，依其智識、能力又無不能注意之情事，咸已論及，被告併行、超越告訴
      人所乘機車之際未遵守道路交通安全規則之規定而有疏未保持安全間隔之過失
      甚明，且其過失行為與告訴人之傷害間，有相當因果關係，臺北市車輛行車事
      故鑑定委員會、臺北市政府交通局亦同此認定，有臺北市車輛行車事故鑑定委
      員會北鑑審字第九一三０一四七四００號覆函暨鑑定意見書、附圖、臺北市政
      府交通局北市交五字第０九一三二九五二七００號覆函暨覆議意見書附卷可資
      佐憑。至告訴人既係在同一車道上依規定平直行駛，於被告駕車自左側併行後
      超越之際遭其附載人右膝蓋擦撞，自難謂有何過失可言，且告訴人縱有過失，
      亦不能解免被告之過失。
（四）綜上所述，本件事證明確，被告所辯要與其刑責無涉，其犯行已堪認定，應依
      法論科。
三、核被告乙○○所為，係犯刑法第二百八十四條第一項前段過失傷害人罪。被告於
    肇事後，於警員前往現場處理時，不逃避接受裁判而當場向警員自首、承認為肇
    事人而願接受裁判，此經本院職權查證屬實，有臺北市政府警察局交通警察大隊
    北市警交大四字第０九一六一０一七五００號覆函暨自首調查報告表可參，被告
    對於有權偵查犯罪之機關尚不知犯罪事實及犯罪人之前自首而願接受裁判，應依
    刑法第六十二條前段之規定減輕其刑。爰審酌被告並無前科、素行良好，有臺灣
    高等法院被告全國前案紀錄表可憑，因過失車禍傷及告訴人，但犯後一再推諉卸
    責、未見悔意反省，告訴人所受傷勢雖尚屬輕微，然受傷部位為左臉頰顯明處，
    傷口雖已癒合但仍清晰可見，此經本院當庭勘驗明確，而告訴人為女性、現年三
    十餘歲，該等傷痕對其身心難謂無影響，且事故迄今已近三年，告訴人請求賠償
    金額約新臺幣十四餘萬元、已趨合理，被告復經本院暨公訴人數度勸解，仍悍然
    拒絕賠償告訴人所受損害、亦拒不協商，寧受刑責亦不願告訴人獲得賠償，甚且
    於最後陳述之際仍表示悔未帶同附載之友人楊均埜前往醫療院所檢驗傷勢等語，
    非唯對自身過失行為毫無悔意、對告訴人毫無歉疚、漠視他人身體、精神損害，
    且心存報復、惡性非輕等一切情狀，量處如主文所示之刑。又刑法第四十一條已
    於九十年一月十日經總統公布施行，並於同年月十二日生效，該條規定：「犯最
    重本刑為五年以下有期徒刑之刑之罪，而受六個月以下有期徒刑或拘役之宣告，
    因身體、教育、職業、家庭之關係或其他正當事由，執行顯有困難者，得以一元
    以上三元以下折算一日，易科罰金。但確因不執行所宣告之刑，難收矯正之效，
    或難以維持法秩序者，不在此限」、「併合處罰之數罪，均有前項情形，其應執
    行之刑逾六月者，亦同」；按行為後法律有變更者，適用裁判時之法律，刑法第
    二條第一項前段定有明文，而易服勞役及期間、數罪併罰之定執行刑、緩刑及易
    以訓誡、易科罰金各事項，均依新法，亦有最高法院二十四年七月總會決議（二
    ）可資參照，是刑法第四十一條既業於九十年一月十日修正，並於同年月十二日
    生效，揆諸上揭法條規定及決議意旨，本件自應適用裁判時即修正後刑法第四十
    一條第一項前段之規定，諭知易科罰金之折算標準，以資懲儆。
據上論斷，應依刑事訴訟法第二百九十九條第一項前段，刑法第二條第一項前段、第
二百八十四條第一項前段、第六十二條前段、第四十一條第一項前段，罰金罰鍰提高
標準條例第一條前段、第二條，判決如主文。
本案經檢察官丁○○到庭執行職務。
中      華      民      國    九十一    年     十二     月     十二     日
                              臺灣臺北地方法院交通法庭
                                      法  官  洪文慧
右正本證明與原本無異。
如不服本判決，應於判決送達後十日內向本院提出上訴狀(應抄附繕本)。告訴人
或被害人如對於本判決不服者，應具備理由請求檢察官上訴，其上訴期間之計算
係以檢察官收受判決正本之日期為準。
                                      書記官  邱志堅
中      華      民      國    九十一    年     十二     月     十二     日
附錄本案論罪科刑法條全文：
刑法第二百八十四條
一因過失傷害人者，處六月以下有期徒刑，拘役或五百元以下罰金。致重傷者，處一
　年以下有期徒刑，拘役或五百元以下罰金。
二從事業務之人，因業務上之過失傷害人者，處一年以下有期徒刑、拘役或一千元以
　下罰金。致重傷者，處三年以下有期徒刑，拘役或二千元以下罰金。
